【裁判字號】    98,上訴,1647
【裁判日期】    980617
【裁判案由】    證券投資信託及顧問法等
【裁判全文】
臺灣高等法院刑事判決                98年度上訴字第1647號
上  訴  人
即  被  告  甲○○
上列上訴人因證券投資信託及顧問法等案件，不服臺灣臺北地方
法院97年度訴字第1606號，中華民國98年2月26日第一審判決（
起訴案號：臺灣臺北地方法院檢察署97年度偵字第4811號），提
起上訴，本院判決如下：
    主  文
上訴駁回。
    理  由
一、依刑事訴訟法第350條、第361條、第362條、第367條規定，
    不服地方法院之第一審判決而上訴者，須提出上訴書狀，並
    應敘明具體理由，為上訴必備之程式；其所提出之書狀未敘
    述上訴理由，或僅曾以言詞陳述上訴理由者，均應於上述期
    間屆滿後20日內補提理由書於第一審法院。第一審法院經形
    式審查，認逾期未補提上訴理由者，應定期間先命補正，逾
    期未補正者，為上訴不合法律上之程式，應以裁定駁回。倘
    已提出上訴理由，但所提非屬具體理由者，則由第二審法院
    以上訴不合法律上之程式，判決駁回。而所謂具體理由，必
    係依據卷內既有訴訟資料或提出新事證，指摘或表明第一審
    判決有何採證認事、用法或量刑等足以影響判決本旨之不當
    或違法，而構成應予撤銷之具體事由，始克當之（例如：依
    憑證據法則具體指出所採證據何以不據證據能力，或依憑卷
    證資料，明確指出所為證據證明力之判斷如何違背經驗、論
    理法則）；倘僅泛言原判決認定事實錯誤、違背法令、量刑
    失之過重過輕微，而未依上揭意旨指出具體事由，或形式上
    雖已指出具體事由，然該事由縱使屬實，亦不足以認為原判
    決有何不當或違法者（例如：對不具有調查必要性之證據，
    法院未依聲請調查亦未說明理由，或援用證據不當，但除去
    該證據仍應為同一事實之認定），皆難謂係具體理由，俾與
    第二審上訴制度旨在請求第二審法院撤銷、變更第一審不當
    或違法之判決，以實現個案救濟之立法目的相契合，並節制
    濫行上訴（最高法院97年度台上字第892號判決參照）。
二、本件原審經審理結果，認上訴人即被告甲○○係違反公司法
    第19條第1 項未經設立登記而以公司名義經營業務之規定，
    應依同條第2項處罰，及違反證券投資信託及顧問法第107條
    第1款未經主管機關許可，經營證券投資顧問業務，及第2款
    違反證券投資信託及顧問法第16條規定，在中華民國境內從
    事銷售境外基金之規定等罪，已據被告於原審坦承不諱，並
    與證人戊○○、丙○○、乙○○、丁○○於警詢、偵查或原
    審審理中證述情節相符，復有元太國際資產管理及元太盛世
    客戶資料、元太國際資產管理操作手冊、定期定額中文資料
    表、申萬 AAA騰龍基金文件、元太國際資產管理申購資料表
    、General DM、首域認購及贖回申請書、富斯特斐德投顧基
    金教材、環球動力策略基金DM、AP汽車貸款基金DM、電子郵
    件、魔搜錢櫃後端管理專區網路列印商家資料、嘉煜興業有
    限公司（下稱嘉煜公司）存摺影本、元太國際資產管理研究
    報告暨投資建議、元太國際資產管理最新研究報告、元太國
    際基金客戶投資分析報告、魔搜錢櫃後端管理專區帳單明細
    表、美商元太國際基金管理公司（下稱元太公司）所屬www.
    hedgefundsbank.com網站列印資料、共同基金客戶名冊、第
    一商業銀行仁愛分行戶名嘉煜公司帳戶匯款金額明細、數位
    公司函覆嘉煜公司會員資料、行政院金融監督管理委員會96
    年4 月25日金管證四字第0960019387號函、中華民國證券投
    資信託暨顧問商業同業公會96年7月31日中信顧字第0960006
    066號函各1份在卷可稽。又被告甲○○與同案被告林永卉、
    陳其宏間就上開3 罪間有犯意聯絡及行為分擔，均為共同正
    犯。且其所犯公司法第19條未經設立登記而以公司名義經營
    業務，及證券投資信託及顧問法第107條第1款 、第2款所謂
    得經營證券投資顧問、銷售境外基金業務，本質上即具有反
    覆性，其基於概括之犯意，在密切接近之一定時間及空間內
    反覆以公司名義從事證券投資顧問業務，係執行業務所當然
    ，於行為概念上，應認為包括的一罪，是被告甲○○於前述
    時間內持續多次以未經設立登記之元太公司名義從事證券投
    資顧問業務，及銷售境外基金業務，僅各成立一罪。被告甲
    ○○係以一行為同時觸犯公司法第19條之規定及證券投資信
    託及顧問法第107條第1款 、第2款之規定，為想像競合犯，
    應依刑法第55條規定，從一重罪即情節較重之違反證券投資
    信託及顧問法第107條第2款罪名予以處斷。爰審酌被告之素
    行，犯罪之動機、目的係為牟取會員所繳納之費用利益，手
    段尚屬平和，但其非法設立公司經營證券投資顧問事業及銷
    售境外基金業務，破壞金融交易秩序，對社會所生危害匪淺
    ，應予非難，及犯罪後坦承犯行，態度尚佳等一切情狀，量
    處有期徒刑6月，併科罰金新台幣100萬元，就科處有期徒刑
    及併科罰金部分分別諭知易科罰金及易服勞役之折算標準。
    從形式上觀察，原審認事用法，均無違誤，量刑亦屬妥適。
三、上訴意旨雖以：上訴人於調查期間全力配合，知無不言，對
    案情坦承以對，且無前科，亦熱心公益，目前尚需扶養9 個
    月大之幼女及妻之伯父母，請准緩刑以減輕財務壓力云云，
    按量刑輕重及應否宣告緩刑，均屬事實審法院得依職權自由
    裁量之事項，上訴人不得任意指摘為違法（最高法院71年度
    台上字第1399號裁判意旨參照）。原審業以被告甲○○為元
    太公司之負責人，破壞金融交易秩序，對社會所生危害尤甚
    ，且其於97年間另涉犯毀棄損壞罪案件，經原審於97年8 月
    14日以97年度訴字第757號判決判處有期徒刑6月，減為有期
    徒刑3月，嗣經提起上訴，有被告前案紀錄表1份在卷可稽，
    因認其不宜宣告緩刑，本件上訴人僅以與案情無關及原審已
    審酌之事項，請求准予緩刑，並未指摘或表明原審判決有何
    不當或違法之處，而構成應予撤銷之具體事由，揆諸上開說
    明，自難謂已敘明具體理由。是本件上訴不合法律上程式，
    爰不經言詞辯論，逕以判決駁回。
四、據上論斷，應依刑事訴訟法第367條前段、第372條，判決如
    主文。
中    華    民    國    98    年    6     月    17    日
                  刑事第二十庭審判長法  官  楊貴雄
                                    法  官  鄧振球
                                    法  官  高愈杰
以上正本證明與原本無異。
如不服本判決，應於收受送達後10日內向本院提出上訴書狀，其
未敘述上訴之理由者並得於提起上訴後10日內向本院補提理由書
（均須按他造當事人之人數附繕本）「切勿逕送上級法院」。
                                    書記官  郭彥琪
中    華    民    國    98    年    6     月    17    日
附錄：本案論罪科刑法條全文
公司法第19條
未經設立登記，不得以公司名義經營業務或為其他法律行為。
違反前項規定者，行為人處1 年以下有期徒刑、拘役或科或併科
新臺幣15萬元以下罰金，並自負民事責任；行為人有二人以上者
，連帶負民事責任，並由主管機關禁止其使用公司名稱。
證券投資信託及顧問法第107條第1款、第2款
有下列情事之一者，處5年以下有期徒刑，併科新臺幣100萬元以
上5,000萬元以下罰金：
一、未經主管機關許可，經營證券投資信託業務、證券投資顧問
    業務、全權委託投資業務或其他應經主管機關核准之業務。
二、違反第16條第1 項規定，在中華民國境內從事或代理募集、
    銷售境外基金。


司法院資訊處製作；財團法人民間司法改革基金會備份。
